【裁判字號】    99,裁,1008
【裁判日期】    990506
【裁判案由】    土地徵收
【裁判全文】
最  高  行  政  法  院  裁  定
                                      99年度裁字第1008號
上  訴  人  甲○○
訴訟代理人  韓邦財律師
            許惠君律師
被 上訴 人  新竹市政府
代  表  人  乙○○
上列當事人間土地徵收事件，上訴人對於中華民國99年1月28日
臺北高等行政法院98年度訴字第1230號判決，提起上訴，本院裁
定如下：
    主  文
上訴駁回。
上訴審訴訟費用由上訴人負擔。
    理  由
一、按對於高等行政法院判決之上訴，非以其違背法令為理由，
    不得為之，行政訴訟法第242條定有明文。依同法第243條第
    1項規定，判決不適用法規或適用不當者，為違背法令；而
    判決有同條第2項所列各款情形之一者，為當然違背法令。
    是當事人對於高等行政法院判決上訴，如依行政訴訟法第24
    3條第1項規定，以高等行政法院判決有不適用法規或適用不
    當為理由時，其上訴狀或理由書應有具體之指摘，並揭示該
    法規之條項或其內容；若係成文法以外之法則，應揭示該法
    則之旨趣；倘為司法院解釋或本院之判例，則應揭示該判解
    之字號或其內容。如以行政訴訟法第243條第2項所列各款情
    形為理由時，其上訴狀或理由書，應揭示合於該條項各款之
    事實。上訴狀或理由書如未依此項方法表明，或其所表明者
    與上開法條規定不合時，即難認為已對高等行政法院判決之
    違背法令有具體之指摘，其上訴自難認為合法。
二、本件上訴人對於高等行政法院判決上訴，主張：憲法平等原
    則可導出「衍生分享請求權」，本件上訴人即可據以向被上
    訴人請求系爭土地應納入徵收範圍內，原審竟認用地機關有
    裁量權，除法律別有規定外，一般人民並無請求需用土地機
    關徵收之公法上請求權；且被上訴人明知系爭土地之現況為
    道路，刻意排除系爭土地徵收補償範圍，有違憲法保障平等
    權之規定，亦可能因此損及公共利益，本件應為行政裁量縮
    減至零之情形，原審於此未詳加調查，有判決不備理由之違
    法等語，為其論據。原判決以被上訴人為辦理「新竹市○○
    街179號旁7.2公尺通往英明街道路工程」用地需要，報奉內
    政部以97年9月10日台內地字第0970148226號函核准徵收新
    竹市○○段○○段254-7地號等7筆土地，被上訴人旋據以97
    年9月15日府地用字第09700955152號公告徵收，上訴人所有
    系爭土地並非在上開道路用地徵收計畫範圍內，並無土地徵
    收條例第8條、第57條、第58條符合「得申請一併徵收」或
    「得請求徵收」等規定之情事，上訴人依法並無請求國家徵
    收其所有系爭土地或請求需地機關之被上訴人向中央主管機
    關內政部申請徵收其所有系爭土地之公法上請求權，其提起
    本件給付訴訟，請求被上訴人應擬具徵收計畫書、徵收土地
    圖冊或土地改良物清冊及土地使用計畫圖各2份，向內政部
    申請核准徵收上訴人所有系爭土地，核屬無據，因而駁回上
    訴人之訴。上訴理由無非就原審取捨證據、認定事實之職權
    行使，指摘其為不當，並就原審已論斷者，泛言未論斷，或
    就原審所為論斷，泛言有違平等原則、公益原則、判決不備
    理由，而非具體表明合於不適用法規、適用法規不當、或行
    政訴訟法第243條第2項所列各款之情形，難認對該判決之如
    何違背法令已有具體之指摘。依首開規定及說明，應認其上
    訴為不合法。
三、據上論結，本件上訴為不合法。依行政訴訟法第249條第1項
    前段、第104條、民事訴訟法第95條、第78條，裁定如主文
    。
中    華    民    國    99    年    5     月    6     日
                    最高行政法院第一庭
                        審判長法官  鄭  淑  貞
                              法官  廖  宏  明
                              法官  張  瓊  文
                              法官  楊  惠  欽
                              法官  胡  方  新
以  上  正  本  證  明  與  原  本  無  異
中    華    民    國    99    年    5     月    6     日
                              書記官  郭  育  玎


司法院資訊處製作；財團法人民間司法改革基金會備份。
